【裁判字號】    90,自,29
【裁判日期】    900824
【裁判案由】    毀損
【裁判全文】
臺灣桃園地方法院刑事判決                              九十年度自字第二九號
    自  訴  人  乙○○
    被      告  丁○○
                戊○○
                甲○○
                丙○○
右列被告等因毀損案件，經自訴人提起自訴，本院判決如左：
    主  文
丁○○、戊○○、甲○○、丙○○被訴誣告部分，均無罪；被訴毀損部分，均公訴不
受理。
    理  由
壹、無罪部分：
一、自訴意旨略以：被告丁○○係石門農田水利會前會長、被告甲○○係石門農田水
    利會現任會長、被告戊○○則係該會中壢工作站站長、被告丙○○係現任律師。
    被告丁○○、甲○○、戊○○、丙○○等人，明知自訴人就桃園縣八德市○○路
    六百巷三十號住處有地上權之他項權利登記，卻於民國八十二年間向法院民庭及
    檢察官誣告自訴人無權占有及侵占，因認被告丁○○、甲○○、戊○○、丙○○
    等人共同涉犯刑法第一百六十九條第一項之誣告罪嫌。
二、按犯罪事實，應依證據認定之，無證據不得推定其犯罪事實。又不能證明被告犯
    罪者，應諭知無罪之判決，刑事訴訟法第一百五十四條、第三百零一條第一項分
    別定有明文。再按刑法第一百六十九條第一項，需以行為人係意圖他人受刑事或
    懲戒處分，向該管公務員誣告者，始該當誣告罪之構成要件，倘行為人僅就民事
    訟爭向法院民事庭或簡易庭提起民事訴訟，則與刑法第一百六十九條之誣告罪顯
    有未合。
三、經查：本件自訴人自訴被告丁○○、戊○○、甲○○、丙○○等人涉犯誣告罪嫌
    ，為被告丁○○、戊○○、甲○○、丙○○等四人所否認，並辯稱：未曾向刑事
    偵查機關提起相關告訴、告發等語。經查：自訴人於八十二年以後均未曾因侵占
    案件，經檢察官偵查、起訴，並經法院調查、審理等情，經本院調取自訴人之臺
    灣高等法院被告全國前案紀錄表查核無誤，此有該表附卷可按，是被告四人之辯
    解堪信為真實。再被告丁○○不否認曾就系爭土地提起民事拆屋還地訴訟，並有
    被告等人提出之本院八十二年度訴字第三四四號民事判決乙份附卷可稽，惟衡諸
    上開規定，被告等人僅就民事訟爭提起訴訟，並無意圖使自訴人受刑事或懲戒處
    分，而向該管公務員提出任何誣告，參諸上開規定，被告四人之行為，與刑法第
    一百六十九條第一項誣告罪之構成要件有間，自難以該罪相繩。此外，復已查無
    其他積極證據足資證明被告四人涉有誣告犯行，爰應為被告丁○○、戊○○、甲○○、丙○○等人無罪判決之諭知。
貳、不受理部分：
一、自訴意旨另略以：被告丁○○、甲○○、戊○○及丙○○於八十二年間向法院提
    起自訴人無權占有拆屋還地訴訟，並向民事執行處聲請強制執行，而戊○○即率
    人自八十二年間起即至自訴人位於桃園縣八德市○○路六百巷三十號住處欲拆除
    其所有之地上建築物，並先將上開土地上保留池之水門出水口封閉，致自訴人於
    上址所種植之青菜、藥草因水淹而死亡，因認被告等涉有刑法第三百五十四條之
    罪嫌。
二、按告訴乃論之罪，已不得為告訴者，不得再行自訴；不得提起自訴而提起者，應
    諭知不受理之判決，刑事訴訟法第三百二十二條、第三百三十四條分別定有明文
    。又按不起訴處分已確定者，非有左列情形之一，不得對於同一案件再行起訴：
    一、發見新事實或新證據者。二、有第四百二十條第一項第一款、第二款、第四
    款或第五款所定得為再審原因之情形者。又曾為不起訴處分，而違背第二百六十
    條之規定再行起訴者，法院應諭知不受理之判決，刑事訴訟法第二百六十條、第
    三百零三條第四款分別定有明文；且不起訴處分確定後，非發現新事實或新證據
    不得對同一案件再行起訴（自訴），否則即屬起訴（自訴）程序違背規定，法院
    應諭知不受理之判決，最高法院二十三年非字第一二號著有判例可循。
三、按刑法第三百五十四條之毀損罪，依同法第三百五十七條規定，係屬告訴乃論之
    罪。而依刑事訴訟法第二百三十七條第一項規定，告訴乃論之罪，其告訴應自得
    為告訴之人知悉犯人之時起六月內為之。經查，自訴人自承被告甲○○、丙○○
    係於八十二年間故意向法院提起拆屋還地訴訟，而判決後，被告戊○○即於八十
    二年九月三日派人將保留池之水門出水口封閉，致其所有之青菜、藥草死亡等情
    ，而自訴人久住上址，當自八十二年九月三日上開青菜、藥草因出水口封閉死亡
    時，即已知有毀損事實，並知被告甲○○、丙○○、戊○○可能涉犯毀損罪之虞
    ，但自訴人卻遲於九十年二月二十一日始對被告甲○○、丙○○、戊○○提起本
    件自訴，依照首開說明，已逾告訴期間，其自訴不合法，爰為不受理之判決。
四、又查自訴人亦因前開同一事實自訴被告丁○○涉犯毀損罪嫌部分，業經自訴人於
    八十三年四月二十五日以同一事由向臺灣桃園地方法院檢察署提起告訴，並經該
    署檢察官於八十八年八月二十四日以罪嫌不足予以不起訴處分確定，此有該處分
    書乙份在卷可稽。茲自訴人就同一案件再行向本院提起自訴，且於本案調查、審
    理時，自訴人並未提出新事實或新證據，又無刑事訴訟法第四百二十條第一項第
    一款、第二款、第四款或第五款所定得為再審原因之情形，揆諸首揭說明，此部
    分即不得再提起自訴，參諸前開說明，其自訴不合法，爰為不受理之判決。
參、被告甲○○雖經合法傳喚無正當理由未到庭，因本院認其被訴誣告部分，應為無
    罪之諭知，爰不待其到庭陳述逕行判決；又其被訴毀損部分，應為不受理之諭知
    ，爰不經言詞辯論，逕為判決。
據上論斷，應依刑事訴訟法第三百四十三條、第三百三十四條、第三百零一條第一項
、第三百零三條第四款、第三百零六條、第三百零七條，判決如主文。
中      華      民      國    九十      年      八      月    二十四    日
                                臺灣桃園地方法院刑事第六庭
                                    審判長法  官  孫 惠 琳
                                          法  官  林 曉 芳
                                          法  官  簡 婉 倫
右正本證明與原本無異。
如不服本判決，應於判決送達後十日內向本院提出上訴狀( 應附繕本 )，上訴於
臺灣高等法院。
                                    書記官   王泰元
中      華      民      國    九十      年      九      月      四      日


司法院資訊處製作；財團法人民間司法改革基金會備份。
